臺灣桃園地方法院民事判決　　　　　　　94年度訴字第1220號
原　　　告　鼎城保全股份有限公司
法定代理人　甲○○
訴訟代理人　丙○○
被　　　告　乙○○
上列當事人間請求侵權行為損害賠償事件，經本院於民國94年10
月13日言詞辯論終結，判決如下：
    主  文
被告應給付原告新台幣伍拾肆萬元及自民國九十四年九月二十日
起至清償日止，按週年利率百分之五計算之利息。
訴訟費用由被告負擔。
本判決於原告以新台幣壹拾捌萬元供擔保後，得假執行。
    事  實
甲、原告方面：
一、聲明：除假執行供擔保金額外，餘如主文所示。
二、陳述：
  (一)被告原任職於原告公司擔任保全警衛，派駐於桃園縣桃園市
    會稽國民小學（下稱會稽國小）擔任該校守衛門禁工作，其
    於民國93年6 月12日下午6 時許，在會稽國小值日之際，原
    應注意開關電動鐵柵門時，應先確認有無學生或其他行人出
    入，以防發生危險，且依當時情形，並無不能注意之情事，
    竟疏未注意查看，即按下鐵柵門之遙控器開關，致當時正欲
    穿越該門進入學校之被害人曾甘妹遭鐵柵門夾住，曾甘妹因
    此顱內出血、頭部外傷而當場死亡。被告之上開行為，業經
    台灣高等法院94年度上訴字第567 號刑事判決認其涉犯業務
    過失致死罪而判處有期徒刑6 月確定在案。
  (二)其後被害人曾甘妹之繼承人提起刑事附帶民事訴訟，訴請原
    告及被告連帶負損害賠償責任，嗣於本院94年度訴字第23號
    侵權行為損害賠償訴訟中達成和解，原告及被告願連帶賠償
    新台幣（下同）2,080,000 元，而此筆金額均由原告先為給
    付，有和解筆錄為證。
  (三)按受僱人因執行職務，不法侵害他人權利者，由僱用人與行
    為人連帶負損害賠償責任，民法第188 條第1 項前段定有明
    文。而僱用人依該條項之規定賠償損害者，依同條第3 項之
    規定，對實際為侵權行為之受僱人有求償權。蓋民法第188
    條第1 項所定之僱用人責任，係介於過失責任與無過失責任
    間之中間責任，其立法理由，係繫於報償理論及危險理論，
    使僱用人對受僱人之侵權行為負連帶損害賠償責任；惟其此
    一責任，性質上非屬自己之侵權行為責任，而係代負責任，
    從屬於受僱人之侵權行為責任，實際為侵權行為之人究係受
    僱人而非僱用人，受僱人自不因僱用人之代負責任而得免其
    應負擔之終局賠償責任，是以法律賦與僱用人上開求償權，
    排除同法第280 條、第281 條第1 項連帶債務人平均分擔求
    償規定之適用（參照台灣花蓮地方法院84年度訴字第292 號
    民事判決意旨），是以民法第188 條第3 項僱用人求償權之
    規定，原則上係屬全額求償。茲因原告有投保責任保險，並
    已請領保險給付1,000,000 元，則扣除此保險給付及被告業
    已給付之金額，原告尚得向被告請求給付540,000 元，爰依
    法起訴請求判決如聲明所示。
三、證據：提出台灣高等法院94年度上訴字第567 號刑事判決1
    份、本院94年度訴字第23號民事和解筆錄1 份、富邦產物保
    險公司匯款通知單暨存摺內頁各1 紙、被告簽立之借款明細
    表1 紙等影本為證。
乙、被告方面：
一、聲明：原告之訴及假執行之聲請均駁回。訴訟費用由原告負
    擔。
二、陳述：
    被告於案發當日是幫忙訴外人徐素貞測試鐵柵門遙控器，當
    時被害人並未在鐵柵門附近，而被告以遙控器將門打開後，
    就將遙控器交還徐素貞，之後即至廚房巡邏，鐵柵門並非被
    告關閉的，之後聽到訴外人徐素貞、林淑英喊叫「夾到人了
    」才趕過去看，發現被害人已經被夾在鐵柵門內。被告對於
    被害人之死亡並無過失，本不負損害賠償責任。再者，縱認
    被告應負賠償責任，但被告實無資力清償，且不應全由被告
    負責。
三、證據：未提出任何證據。
    理  由
一、原告主張：被告原任職於原告公司擔任保全警衛，派駐於會
    稽國小擔任守衛門禁工作，其於93年6 月12日下午6 時許在
    會稽國小值日之際，原應注意開關電動鐵柵門時，應先確認
    有無學生或其他行人出入，以防發生危險，且依當時情形，
    並無不能注意之情事，竟疏未注意查看，即按下鐵柵門之遙
    控器開關，致當時正欲穿越該門進入學校之被害人曾甘妹遭
    鐵柵門夾住，曾甘妹因此顱內出血、頭部外傷而當場死亡。
    被告之上開行為，業經台灣高等法院94年度上訴字第567 號
    刑事判決認其涉犯業務過失致死罪而判處有期徒刑6 月確定
    在案等情，業據其提出與所述相符之台灣高等法院94年度上
    訴字第567 號刑事判決影本1 份在卷為憑（本院卷第7 至16
    頁），堪認屬實。被告固不否認受僱於原告擔任會稽國小擔
    任守衛門禁工作，案發當日於其值日時發生上開死亡事故之
    情，惟辯稱並無過失等語，經查，被告於警詢時已坦承：我
    是會稽國小警衛，當時巡視校園後準備回家，走到1072巷5
    號前，遇到徐素貞，徐素貞說她遙控器不能使用，並將遙控
    器拿給我，我使用後無法開啟鐵門，後來走近一點就可以使
    用，嗣鐵柵門打開2 公尺後又不能使用，再按2 下又可以使
    用，然後就看見被害人曾甘妹倒臥在地，就打電話給119 等
    語（見台灣桃園地方法院檢察署相驗卷宗第36頁反面），嗣
    於檢察官相驗時亦坦承：當天下午5 時35分許，曾甘妹曾來
    學校與我聊天，到6 點左右，我去操場請民眾離開，之後我
    將鐵門關起來，6 點5 分我巡視校園至1072巷5 號前，碰到
    徐素貞，徐素貞告知遙控器無法使用，經我測試也無法使用
    ，之後我走到廚房，比較接近鐵門又按了幾下，門打開約1
    到2 公尺，門又忽然停止，我又按停止鍵，鐵門又開始走，
    後來發現死者夾在門縫，當時發現她倒地頭在門外，後來打
    119 ，徐素貞去通知家屬等語；又稱：如人的高度比鐵門高
    就可看到人之位置，如比較低就看不到，我當時因門打不開
    ，僅注意看遙控器，之後抬頭才看見被害人被夾住等語（見
    同前相驗卷第20頁反面、第21頁）。而被告對其於警訊及刑
    事案件偵查中之供述均不爭執，且此供述又與事故發生時在
    場之徐素貞、林淑英於警訊及刑事案件審理中之證述情節相
    符，是以足認原告主張之上揭事實確屬真實。
二、按「因故意或過失，不法侵害他人之權利者，負損害賠償責
    任」，「不法侵害他人致死者，對於支出醫療及增加生活上
    需要之費用或殯葬費之人，亦應負損害賠償責任」，「不法
    侵害他人致死者，被害人之父、母、子、女及配偶，雖非財
    產上之損害，亦得請求賠償相當之金額」，又「受僱人因執
    行職務，不法侵害他人之權利者，由僱用人與行為人連帶負
    損害賠償責任」，「僱用人賠償損害時，對於為侵權行為之
    受僱人，有求償權」，民法第184 條第1 項前段、第192 條
    第1 項、第194 條、第188 條第1 項前段、第3 項分別定有
    明文。本件被告於執行職務之際，因前揭操控電動門失當之
    過失行為，造成被害人曾甘妹死亡，核諸前開說明，自應依
    法對被害人之繼承人負侵權行為損害賠償責任，且僱用人即
    被告亦應負連帶損害賠償之責。查被害人曾甘妹之繼承人提
    起刑事附帶民事訴訟，訴請原告及被告連帶負損害賠償責任
    ，嗣於本院94年度訴字第23號侵權行為損害賠償訴訟中達成
    和解，由原告與被告連帶賠償2,080,000 元，此筆金額業由
    原告先為給付等情，為兩造所不爭執，並有原告提出之本院
    上開民事和解筆錄影本1 份在卷可憑（本院卷第17至18頁）
    ，堪認屬實。則依前述民法第188 條第1 項、第3 項之規定
    ，原告即僱用人於賠償損害之後，得向實際為侵權行為之受
    僱人求償，蓋民法第188 條第1 項所定之僱用人責任，其立
    法理由係繫於報償理論及危險理論，使僱用人對受僱人之侵
    權行為負連帶損害賠償責任；惟其此一責任，性質上非屬自
    己之侵權行為責任，而係代負責任，實際為侵權行為者究係
    受僱人而非僱用人，受僱人自不因僱用人之代負責任而得免
    其應負擔之終局賠償責任，僱用人與受僱人間內部亦無應分
    擔部分可言，併予敘明。
三、綜上所述，本件原告、被告與被害人曾甘妹之繼承人達成和
    解之賠償金2,080, 000元，應全由被告負擔終局之賠償責任
    。又原告有投保責任保險，因本件事故已請領獲得保險給付
    1,000,000 元一節，為兩造所不爭執，並有原告提出之富邦
    產物保險公司匯款通知單暨存摺內頁影本各1 紙在卷可憑（
    本院卷第22至23頁），堪認屬實。是以原告依據民法第188
    條之規定，於扣除上開保險理賠金1,000,000 元及被告已給
    付之金額（詳見原告所提出由被告簽立之借款明細表影本1
    紙，附於本院卷第24頁）後，請求被告給付尚餘之540,000
    元，即屬有據，應予准許。再按，給付無確定期限者，債務
    人於債權人得請求給付時，經其催告而未為給付，自受催告
    時起，負遲延責任。其經債權人起訴而送達訴狀，或依督促
    程序送達支付命令，或為其他相類之行為者，與催告有同一
    之效力；遲延之債務，以支付金錢為標的者，債權人得請求
    依法定利率計算之遲延利息；應付利息之債務，其利率未經
    約定，亦無法律可據者，週年利率為5 ％，民法第229 條第
    2 項、第233 條第1 項前段、第203 條分別定有明文。本件
    原告請求被告給付之上開金額，係以支付金錢為標的，無確
    定期限，且未約定利率，則其併請求自起訴狀繕本送達被告
    之翌日即94年9 月20日起至清償日止，按週年利率5 ％計算
    之利息，亦為有理由，應予准許。
四、又原告陳明願供擔保請為宣告假執行，經核與規定相符，爰
    酌定相當之擔保金額予以宣告。
五、本件事證已臻明確，兩造其餘攻擊及防禦方法，核與判決結
    果不生影響，爰不一一論述，附此敘明。
六、據上論結，本件原告之訴為有理由，依民事訴訟法第78條、
    第390 條第2 項，判決如主文。
中　　華　　民　　國　　94　　年　　10　　月　　27　　日
                  民事第三庭    法　官　周玉
以上正本係照原本作成
如對本判決上訴，須於判決送達後20日內向本院提出上訴狀
中　　華　　民　　國　　94　　年　　10　　月　　27　　日
                                書記官　劉致芬
